【裁判字號】    95,軍上,18
【裁判日期】    950724
【裁判案由】    強盜等
【裁判全文】
臺灣高等法院刑事判決                  95年度軍上字第18號
上  訴  人
即  被  告  甲○○
                      號
上列上訴人因強盜等案件，不服國防部高等軍事法院95年度法仁
判字第23號，中華民國95年2月24日第二審判決（起訴案號：國
防部北部地方軍事法院檢察署93年訴字第105號），提起上訴，
本院判決如下：
    主  文
上訴駁回。
    理  由
一、上訴意旨略以：(1)上訴人即被告甲○○涉嫌強盜等罪，原
    判決關於附表一編號4（制式90子彈28顆）、編號5（改造子
    彈5顆）等物，認經鑑定後均具殺傷力，與其餘附表一編號1
    、2、3、6之槍枝與試射後剩餘之霰彈槍子彈，同屬違禁物
    ，不問屬於犯人與否，均應依刑法第38條第1項第1款之規定
    宣告沒收。惟參酌共犯游萬益之證詞內容，共犯游萬益僅供
    承提供3把槍（1長槍、2短槍），作為本案之作案槍枝，並
    未供承其提供子彈及子彈與本案之關連性。對於扣案原判決
    附表一編號2霰彈槍子彈72顆、編號4制式90子彈28顆、編號
    5 改造子彈5顆，是否因作案目的而持有，及共犯游萬益持
    有子彈目的，均未見證人游萬益就此有所陳述，並無證據證
    明共犯游萬益持有附表一編號2、4、5與本案犯罪有關，原
    判決以上訴人共同持有，併予宣告沒收，顯然違背法令。(2
    )原判決以上訴人與共犯邱瑞龍作案時持用之槍彈未扣案，
    無法證明有殺傷力，然共犯游萬益、邱嘉勝、簡永盛作案時
    所持用之槍、彈業經扣案，並經鑑定有殺傷力，惟綜核上訴
    人行為前，對於共犯游萬益、邱嘉勝、簡永盛均持有槍彈已
    知之甚詳，其等基於默示之意思合致，分持槍、彈共同行搶
    ，堪認彼等各自持有槍、彈，參諸最高法院「27年度滬上字
    第107號判例」意旨，上訴人應與游萬益、邱嘉勝、簡永盛
    等負共同之罪責。然最高法院27年度滬上字第107號判例，
    係關於自訴程序之起訴程式欠缺與否之意旨，與共犯間負擔
    共同罪責無關，原判決顯有適用法則不當之違背法令。(3)
    上訴人作案所持有之槍枝，是否含子彈、槍枝是否有殺傷力
    ，上訴人均不知悉，而共犯游萬益、邱嘉勝、簡永盛持有槍
    枝，均係各基於各自之決意，各個共犯彼此之間，均無犯意
    聯絡或行為分擔，而持有槍、彈係即成犯，於犯罪行為成立
    時犯罪即已既遂，不可能如原判決所述「相互利用以達犯罪
    目的」而成立共同正犯之理。(4)綜上所述，爰請撤銷原判
    決，發回更審。
二、經查：
１、採證認事係屬事實審法院之職權，而法院憑以認定犯罪事實
    之證據，並不以直接證據為限，即綜合各種直接、間接證據
    ，本於推理作用，為其認定犯罪事實之基礎，如不違背經驗
    法則與論理法則，亦非法所不許。原判決依據上訴人之自白
    、證人即共犯邱瑞龍、李再乾、游萬益，證人即被害人呂宗
    吉、江秀治、曾進國、謝進興、余俊輝、簡上寬，扣案槍、
    彈及內政部警政署刑事警察局鑑定報告等證據，為綜合之判
    斷，認上訴人有原判決事實欄所載之犯行，因而撤銷第一審
    之判決，改判仍論處上訴人構成陸海空軍刑法第76條第1項
    第9款、刑法第330條第1項、槍砲彈藥刀械管制條例第7條第
    4項、第12條第4項、修正前槍砲彈藥刀管制條例第8條第4項
    之罪。已詳其調查證據之結果及證據取捨並認定犯罪事實之
    理由，復說明認定如原判決附表一編號1至6所示之槍、彈宣
    告沒收之依據及理由，所為論斷均有卷存證據資料可資覆按
    ，要無採證認事違背經驗法則、論理法則，或有其他違背法
    令之情形，尚難任意指摘為違法。按有罪之判決書，其認定
    之事實及理由之論述，並所援用論罪科刑之法條，苟均無錯
    誤時，縱部分理由之說明稍嫌簡略，如不足影響全案情節與
    判決本旨者，即非屬刑事訴訟法第379條第14款所謂判決理
    由不備之違法，不得執為上訴第三審之適法理由。原判決認
    定上訴人有上開之犯行，已載明所憑之依據及理由，並於理
    由欄貳、一（一）說明被告與共犯彼此間有犯意聯絡，於理
    由欄貳、一（二）說明被告曾參與行為分擔，復於理由欄貳
    、二（六）說明沒收之依據，均載明認定上訴人共犯上開犯
    行之依據及心證理由，其論斷並非無據，亦無違背經驗法則
    或論理法則，或有調查未盡、理由不備、理由矛盾之情形，
    不得任意指摘為違法。上訴意旨雖質疑原判決關於共犯游萬
    益並未證稱原判決附表一編號2、4、5之物與本案犯罪有關
    ，即為原判決附表一編號2、4、5之物沒收之諭知，違背法
    令云云。然原判決關於沒收之依據及理由，所為論斷均有卷
    存證據資料可資參證，此參共犯洪萬益供稱：警方於93年2
    月12日20時40分許，於其使用之0505-FY小客車後車廂之「
    行李箱」，起獲之制式霰彈槍1支、霰彈槍子彈72發、90手
    槍子彈33發、8厘米制式手槍1支、8厘八手槍子彈12發．．
    等物，係友人紀冬阻交予，．．．93年1月24日15時許「表
    弟」邀一起至賭場行搶，同日晚間21時，「表弟」表示人車
    備妥，其即與邱嘉勝，及「裝有霰彈槍、90手槍、8厘米手
    槍及各式子彈之行李箱」下樓，「表弟」要其上黏貼偽造車
    牌之黑色自小客車，其與邱嘉勝上車時，車上已有3人．．
    ．，邱嘉勝在賭場持槍射擊之槍枝係在0505-FY小客車上查
    獲等語（台灣士林地方法院檢察署93年度偵字第1634號卷第
    4頁、第5頁背面、第39頁），即明原判決附表一編號2、4、
    5 之物，均係供本件犯罪所用之物，而證人游萬益雖有時供
    述其帶3把槍，而未言帶子彈，惟槍、彈於使用上不可分，
    係當然之理，上訴理由以共犯游萬益不完全之供述，指摘原
    判決沒收附表一編號2、4、5之子彈缺乏依據，係未就全判
    決關於上訴人、共犯、證人有關犯罪陳述之意旨，而斷章取
    義。因上訴人此項指摘，不影響全案之情節與判決本旨，尚
    難指為調查未盡或有理由不備，不得執為上訴第三審之適法
    理由。
２、最高法院26年滬上字第107號判例要旨：原判決雖僅認定某甲
    、某乙分持某丙攜來之手槍同往行劫，但某丁、某戊為本案
    共犯，對於盜夥之執持槍械，既屬相互利用，自亦應負持有
    軍用槍砲之共同罪責。經查，原判決理由欄貳、二（四）４
    論述「本院綜核被告於行為前，對於共犯游萬益、邱嘉勝、
    簡永盛等3人均持有槍彈既已知之詳，仍與彼等基於默示之
    意思合致，分持槍彈共同行搶等各情相為稽考，堪認彼等各
    自持有槍彈之行為，乃屬相互利用以達犯罪之目的，參諸最
    高法院27年度滬上字第107號判例意旨，被告自應與渠等負
    共同之罪責」，原判決所引之最高法院27年度滬上字第107
    號判例，顯係最高法院26年度滬上字第107號判例之誤載，
    因原判決已就上訴人應負共同犯罪之理由詳予論述，業如前
    述，其誤載最高法院判例年度，並不影響犯罪事實之認定與
    判決之要旨，自難執此指摘原判決違背法令。
３、上訴人另辯稱不知所持有之槍枝是否具殺傷力，是否裝有子
    彈，而共犯游萬益、邱嘉勝、簡永盛持有槍枝，均係基於各
    自之決意，各個共犯彼此之間，均無犯意聯絡或行為分擔；
    而持有槍、彈係即成犯，於犯罪行為成立時犯罪即已既遂，
    不可能如原判決所述「相互利用以達犯罪目的」而成立共同
    正犯之理云云。惟查，上訴人知悉共犯游萬益、邱嘉勝、簡
    永盛持有槍枝，要去搶賭場，業經原判決於理由欄貳、一（
    一）、（二）詳予論述，又共犯游萬益、邱嘉勝、簡永盛持
    有槍枝，係行為之繼續，有最高法院26年滬上字第87號判例
    可參，上訴人於共犯游萬益、邱嘉勝、簡永盛持槍之行為繼
    續中，相互利用彼此之持槍行為以達犯罪目的，原判決認成
    立共同正犯，於法並無違誤。上訴意旨指摘共犯持有槍枝係
    即成犯，無由相互利用成立共同正犯，顯疏未注意非法持有
    槍枝後犯罪行為繼續之態樣，其指摘顯有未當，不足為上訴
    理由。
４、綜上，本件上訴意旨原判決違背法令，均與法律規定得為第
    三審上訴理由之違法情形不相適合。依前揭說明，其上訴為
    違背法律上之程式，應予駁回。
據上論斷，應依軍事審判法第206條第1項但書、刑事訴訟法第
395條前段，判決如主文。
中    華    民    國    95    年    7     月    24    日
                  刑事第十三庭  審判長法  官  曾德水
                                      法  官  范清銘
                                      法  官  杜惠錦
以上正本證明與原本無異。
不得上訴。
                                      書記官  楊秋鈴
中    華    民    國    95    年    7     月    25    日


司法院資訊處製作；財團法人民間司法改革基金會備份。
